臺灣板橋地方法院刑事判決　　　　　　　99年度訴字第1733號
公　訴　人　臺灣板橋地方法院檢察署檢察官
被　　　告　李松霖
上列被告因妨害自由案件，經檢察官提起公訴（98年度偵續字第
611 號），本院判決如下：
    主  文
李松霖犯強制罪，累犯，處有期徒刑肆月，如易科罰金，以新臺
幣壹仟元折算壹日。又犯恐嚇危害安全罪，累犯，處拘役伍拾日
，如易科罰金，以新臺幣壹仟元折算壹日。
    事  實
一、李松霖前於民國92年間因傷害案件，經臺灣高等法院以92年
    度少連上易字第6 號判處有期徒刑10月確定，於96年3 月29
    日執行完畢，翌日出監。詎仍不知悔改，先後為下列犯行：
  (一)於97年10月24日凌晨3 時許，在臺北縣三重市（現改制為新
    北市三重區，以下同）自強路2 段96號卡拉OK店內，因不滿
    其女友謝靜修與男性友人張維聲在該卡拉OK店內共處聊天，
    先徒手毆打張維聲成傷（涉犯傷害罪部分業經本院以98年度
    簡上字第643 號判處有期徒刑4 月確定）後，另基於以強暴
    妨害人行使權利之犯意，強拉謝靜修之左手走向店外，其間
    謝靜修已因站立不穩摔倒在地，李松霖仍繼續抓著謝靜修之
    左手，將倒地之謝靜修拖行至店門口，待謝靜修站起來後，
    李松霖復強拉謝靜修之右手走出店外，使謝靜修無法留在現
    場探視張維聲受傷之狀況，以此強暴之方式妨害謝靜修留在
    現場之權利。
  (二)於98年1 月10日晚間某時，前往謝靜修所投資經營位於臺北
    縣三重市○○○路8 號之「怡心園歌友會」店外叫囂，因欲
    找謝靜修談判未果，即基於恐嚇之犯意，向「怡心園歌友會
    」店內真實姓名年籍不詳綽號「阿通」之廚師恫稱：「叫謝
    靜修出面談判，否則要讓店無法營業」等語，以此加害自由
    、財產之事施以恐嚇，經「阿通」轉告謝靜修後，使謝靜修
    心生畏懼，致生危害於安全。
二、案經謝靜修訴由臺北縣（現改制為新北市）政府警察局三重
    分局移請臺灣板橋地方法院檢察署（下稱板橋地檢署）檢察
    官偵查起訴。
    理  由
一、訊據被告李松霖矢口否認有何以強暴妨害人行使權利或恐嚇
    之犯行，辯稱：97年10月24日伊看到女友謝靜修被張維聲性
    騷擾，一時生氣打了張維聲，之後只想儘速把謝靜修帶離現
    場，沒有要妨害她自由的意思，謝靜修是自己踢到沙發下緣
    而跌倒，不是伊把她拉跌倒，伊承認有拉謝靜修，但這樣就
    成立妨害自由罪太嚴苛，98年1 月10日伊去怡心園找謝靜修
    ，是要問她為什麼要在外面亂講話，但沒有講恐嚇的話云云
    。經查：
  (一)程序方面：
  1.證人謝靜修、張維聲均曾於檢察官偵查中到庭具結作證，渠
    等向檢察官所為之言詞陳述，並無證據證明有何顯不可信之
    情況，且均與本案待證事實相關，依刑事訴訟法第159 條之
    1 第2 項規定，均得為證據。
  2.卷附臺北縣政府警察局（三重分局光明派出所）員警工作紀
    錄簿（影本）1 紙，屬公務員職務上製作之紀錄文書，並無
    證據證明有何顯不可信之情況，且與本案待證事實相關，依
    刑事訴訟法第159 條之4 第1 款規定，得為證據。
  (二)實體方面：
  1.關於事實(一)部分：
  (1)被告對其曾於97年10月24日凌晨3 時許，在臺北縣三重市○
    ○路○ 段96號卡拉OK店內，因不滿告訴人謝靜修與男性友人
    張維聲在該卡拉OK店內共處聊天，先打傷張維聲後，復將告
    訴人拉出店外之事實坦承不諱，而證人即告訴人謝靜修亦於
    本院審理時具結證稱：97年10月24日凌晨3 時在三重市○○
    路○ 段96號卡拉OK店內，伊有看到被告毆打張維聲，伊和張
    維聲是巧遇在那裡，後來被告把伊拖行帶走離開現場，不准
    伊插手，伊是要問被告為何要動手打人，他莫名其妙打張維
    聲，被告完全沒有理由就把伊拖走，把伊拖在地上，叫伊不
    准插手管這件事，被告拉伊的手往店外走，目的是不讓伊插
    手，因為伊想幫張維聲，伊當時不願意離開該店，是被拖行
    限制行動才會離開的等語（見本院99年12月21日審判筆錄）
    ，且本院曾於99年8 月12日準備程序中當庭勘驗本案發生時
    現場監視器錄影光碟，勘驗結果如下：「（一）監視錄影畫
    面並未顯示錄影時間，以下所載時間為錄影光碟播放經過之
    時間。（二）檔案MOV03104錄影內容：（1 ）畫面上有3 個
    不同位置之監視錄影鏡頭同時進行錄影，2 個鏡頭在店內，
    1 個鏡頭對著告訴人謝靜修與張維聲所在之沙發區（下稱第
    1 個鏡頭），1 個鏡頭對著門口（下稱第2 個鏡頭），第3
    個鏡頭在店外，對著店門口（下稱第3 個鏡頭）。（2 ）錄
    影畫面一開始，告訴人謝靜修與張維聲一起併肩坐在店內門
    口附近之沙發區，看起來互動親暱，但謝靜修曾有推開張維
    聲之動作，被告曾兩度進入店內，未走到沙發區，僅在門口
    處手指著謝靜修與張維聲所坐沙發區的方向。（3 ）約33秒
    ，被告第三次走進店裡，走到告訴人與張維聲所坐之沙發區
    ，約36秒開始毆打張維聲。（4 ）約1 分09秒，張維聲離開
    上開沙發區，告訴人仍坐在沙發上，被告拉著告訴人右手，
    把告訴人拉得站起來，2 人交談。（5 ）約1 分17秒，被告
    抓住告訴人左手逕自往外走，告訴人被拉得摔倒在地，被告
    仍抓著告訴人的手，把倒地的告訴人拖向門口。（6 ）約1
    分21秒，告訴人被拖行至門口（仍在店內），被告放開告訴
    人的左手，改拉其右手。（7 ）約1 分31秒，被告拉著告訴
    人右手，告訴人站起來，被告在前、告訴人在後，被告拉著
    告訴人的手走出門外，離開店內監視錄影鏡頭（即第1 、2
    個鏡頭）之錄影範圍。（8 ）約1 分35秒，告訴人在前（面
    向被告倒退著走）、被告在後，一前一後走入店外監視錄影
    鏡頭（即第3 個鏡頭）錄影範圍內（從畫面右方店內出來）
    ，2 人未拉著手，似乎有交談，往畫面上方（路邊）走，很
    快就離開該鏡頭錄影範圍。（三）檔案MOV03105錄影內容：
    即上開檔案MOV03104錄影畫面中，第1 個鏡頭之放大畫面，
    錄影內容不再贅述。」（見本院99年8 月12日準備程序筆錄
    ）。足認被告於上開時、地毆打案外人張維聲後，隨即違反
    告訴人之意願，以強拉及拖行告訴人等強暴之方式，將告訴
    人強行帶離該卡拉OK店無疑，其行為顯已妨害告訴人留在現
    場之權利，應成立刑法第304 條第1 項強制罪，被告辯稱並
    無妨害告訴人自由之意思，其上開行為不應成罪云云，不足
    採信。
  (2)又公訴人固主張被告除將告訴人拖行離開上開卡拉OK店外，
    亦將其強行帶回告訴人位於臺北縣三重市○○路219 巷29號
    6 樓之住處，復向告訴人恫稱：「我可以把張維聲打成這樣
    ，妳覺得我會對妳怎樣」等語，致告訴人心生畏懼，以此方
    式控制告訴人之行動自由云云。然按告訴人之告訴，係以使
    被告受刑事訴追為目的，是其陳述是否與事實相符，仍應調
    查其他證據以資審認，最高法院52年度台上字第1300號判例
    意旨參照。查告訴人謝靜修雖曾於偵訊時以證人身分具結證
    稱：被告在97年11月24日凌晨打張維聲後，把伊從地上拖行
    ，拖回伊三重住處，警告伊不准報案、不准跟張維聲聯絡，
    要伊裝沒事，被告當晚一直跟伊說「不准報案」、「不准跟
    張先生聯絡」、「我可以把張維聲打成這樣，妳覺得我會對
    妳怎樣」，伊覺得飽受威脅，都在恐慌跟內疚中渡過，被告
    跟伊說這些話時，沒有其他人在場，現場只有被告和伊2 個
    人云云（見板橋地檢署98年度偵字第2565號偵查卷〈下稱偵
    一卷〉第26頁正、背面、板橋地檢署98年度偵續字第611 號
    偵查卷〈下稱偵二卷〉第21頁），復於本院審理時以證人身
    分具結證稱：97年10月24日凌晨被告毆打張維聲後，被告跟
    伊回伊家，回家的路上被告曾經跟伊說「我可以把張維聲打
    成這樣，妳覺得我會對妳怎樣」，被告是怕伊會去報警才這
    樣說云云（見本院99年12月21日審判筆錄），惟被告否認有
    於上開時、地強行將告訴人帶回其住處或恐嚇告訴人「我可
    以把張維聲打成這樣，妳覺得我會對妳怎樣」等語之行為。
    而經本院勘驗本案發生時上開卡拉OK店現場監視器錄影光碟
    結果可知，告訴人與被告走出上開卡拉OK店後，2 人係一前
    一後往外走，並未拉著手（詳見前述勘驗結果），顯見離開
    該卡拉OK店後，被告已無繼續強拉告訴人之舉動；又告訴人
    曾於本院審理時以證人身分具結證稱：伊和被告到店外後，
    被告只是問伊為何與張維聲坐在一起，沒有要求伊跟他去什
    麼地方，是伊自己說要回伊住處，因為（伊住處）大樓有監
    視器和管理員，伊覺得回到伊家是最安全的，伊當時想要去
    安全的地方，伊想回家，被告跟著伊回到伊住處，但他沒有
    待很久，伊把他支開等語（見本院同上審判筆錄），由告訴
    人上開證述及本院勘驗結果相互以觀，堪認被告於上開時、
    地將告訴人強行帶出卡拉OK店後，係告訴人自行決定要回家
    ，被告並無強行將告訴人帶回其住處之妨害自由行為。至公
    訴人主張被告曾向告訴人恫稱：「我可以把張維聲打成這樣
    ，妳覺得我會對妳怎樣」等語部分，除告訴人之上開指訴外
    ，公訴人並未提出其他積極證據證明被告有此部分之行為，
    則揆諸上開判例意旨，尚難僅憑告訴人之片面指訴，即認被
    告確曾以上開話語恫嚇告訴人。是公訴人主張被告曾於上開
    時、地將告訴人強行帶回其位於臺北縣三重市○○路219 巷
    29號6 樓之住處，復向告訴人恫稱：「我可以把張維聲打成
    這樣，妳覺得我會對妳怎樣」等語，致告訴人心生畏懼，以
    此方式控制告訴人之行動自由云云，尚不足採。
  2.關於事實(二)部分：
  (1)證人即告訴人謝靜修曾於偵訊時具結證稱：（98年1 月10日
    、14日）被告有到怡心園歌友會，伊是該店的股東之一，被
    告一直要請伊出去協談，在門口跟店裡的廚師、會計大小聲
    ，影響店內作業，他一直要伊撤銷案子，被告向店裡的廚師
    「阿通」表示要跟伊談判，因為當時伊開始躲被告，被告有
    向「阿通」表示一定要跟伊談判，否則要讓伊的店無法營業
    ，「阿通」向伊表示被告說如果不單獨跟伊談判的話，之後
    伊的店會無法經營等語（見偵一卷第26頁背面、偵二卷第21
    頁），復於本院審理時具結證稱：98年1 月10日及98年1 月
    14日被告找伊時，伊都有出面和被告交談，後來都回到店裡
    面躲避，由員工、職員在外面跟被告協談，員工、職員和被
    告協談時，被告有恐嚇說要叫伊出面談判，否則要讓店無法
    經營下去，但伊不知道是哪一天講的等語（見本院99年12月
    21日審判筆錄），核與證人張維聲於98年12月11日偵訊時具
    結證稱：98年1 月10日及14日，被告獨自一人到怡心園歌友
    會外面叫囂，伊在隔壁花店有聽到被告曾向告訴人店內的同
    事表示要叫告訴人出來，否則要鬧到告訴人無法營業，被告
    說要讓告訴人無法營業應該是在10日等語（見偵二卷第20頁
    ）大致相符；且被告確曾於98年1 月10日晚間前往告訴人所
    投資經營位於臺北縣三重市○○○路8 號之「怡心園歌友會
    」店外找告訴人，嗣經告訴人報警處理之事實，業據被告坦
    承不諱，並與證人即到場處理之員警林建誠於本院審理時具
    結證稱：伊去處理本件糾紛時，被告有在場，伊印象中好像
    是通報酒醉鬧事，是無線電通報，員警工作紀錄簿只寫「處
    理糾紛」，伊不記得是什麼事情，伊有把雙方分開等語（見
    本院99年12月21日審判筆錄）互核相符，此外，復有臺北縣
    政府警察局（三重分局光明派出所）員警工作紀錄簿影本1
    紙（內容記載警方曾於98年1 月10日20時至22時之間前往中
    正北路8 號前處理糾紛）附卷可稽（見本院卷第28頁），足
    認被告確有於98年1 月10日晚間某時，前往「怡心園歌友會
    」店外叫囂，並恐嚇告訴人之行為無疑。
  (2)至證人張維聲雖於本院審理時改稱：98年1 月10日、14日伊
    有在怡心園歌友會隔壁的花店裡面，跟花店老闆的外甥泡茶
    聊天，花店沒有門，裡外是通的，該2 天伊有聽到外面的吵
    鬧聲，因為好奇有看一下，有看到被告在鬧，伊只是聽到吵
    鬧聲，詳細的情形伊是問謝靜修及怡心園歌友會的人，是謝
    靜修跟伊說被告有向謝靜修的同事表示要謝靜修出面，否則
    要鬧到無法營業云云（見本院99年12月21日審判筆錄），所
    述與其先前於98年12月11日偵訊時證述之內容（詳如前述）
    不符。本院審酌一般人之記憶常會隨時間之經過而漸趨模糊
    、淡忘，證人張維聲係於98年12月11日接受檢察官偵訊，當
    時距離98年1 月10日本案發生時約11個月，嗣其於99年12月
    21日在本院審理中作證時，距離案發時間已超過1 年11個月
    ，衡諸常情，證人張維聲於本院審理中作證時，其對本案情
    節之記憶應會比偵訊時更模糊，而證人張維聲於本院審理時
    亦證稱：（98年1 月10日及14日）被告在鬧時，他說些什麼
    話伊聽得清楚，但伊現在記不起來被告當時講的內容等語（
    見本院99年12月21日審判筆錄），足認證人張維聲在本院審
    理中作證時，就其是否曾親耳聽到被告向告訴人店內的同事
    表示要叫告訴人出來，否則要鬧到告訴人無法營業等語乙節
    ，已經記憶模糊，相較之下，證人張維聲於偵訊時所為證述
    應較為可信，其於本院審理時改稱是聽告訴人說被告有向告
    訴人的同事表示要告訴人出面，否則要鬧到無法營業云云，
    並不足採。
  (3)被告又辯稱：伊於98年1 月10日沒有說不讓告訴人開店，如
    果有說的話應該會被警察帶走云云，惟證人林建誠已於本院
    審理時具結證稱：（若被告當場有說要讓怡心園歌友會開不
    下去的話）如果對方當場有提告，就會把被告帶回警局，如
    果沒有人提告，因為沒有對造，無法認定恐嚇誰，就不會帶
    回警局等語（見本院99年12月21日審判筆錄），足見縱使被
    告係在員警面前向廚師「阿通」恫稱：「叫謝靜修出面談判
    ，否則要讓店無法營業」等語，亦不必然會被員警帶回警局
    偵辦恐嚇犯行，況被告或有可能係在員警不在場之情況下（
    員警尚未到場時或已離開現場後）為上開恐嚇犯行，是尚難
    僅因員警到場處理本案時未將被告帶回警局，即認被告並無
    上開恐嚇犯行，被告上揭辯解實不足採。
  3.綜上所述，本件事證明確，被告犯行已堪認定，應予依法論
    科。又被告固曾聲請傳訊證人即「怡心園歌友會」店內綽號
    「阿通」之廚師及綽號「小亦」之會計，惟並未提供「阿通
    」及「小亦」之真實姓名、年籍資料或正確住居所、聯絡方
    式，本院自無從予以傳訊到庭，附此敘明。
二、核被告所為，事實(一)部分係犯刑法第304 條第1 項強制罪，
    事實(二)部分係犯同法第305 條恐嚇危害安全罪。公訴意旨固
    認關於事實(一)部分，被告所為係涉犯刑法第302 條第1 項剝
    奪他人行動自由罪，惟按刑法第302 條之妨害自由罪，既係
    以私行拘禁為其非法剝奪人行動自由之例示，則本罪在性質
    上，其行為自須持續相當之時間，始足當之，倘若其目的在
    使人行無義務之事，僅有瞬間之拘束，則屬同法第304 條之
    範圍，不構成上開剝奪行動自由罪（最高法院75年度台上字
    第6857號判決意旨參照）。經查，於事實(一)部分犯行中，被
    告雖有以強暴之方式將告訴人強行帶離該卡拉OK店，妨害告
    訴人行動自由之行為，惟被告妨害告訴人行動自由之時間（
    即自被告強拉告訴人走向店外時起，至被告與告訴人一起走
    出店外，被告放開告訴人時止），僅有約18秒之久，此有本
    院前開99年8 月12日準備程序中製作之勘驗筆錄在卷可佐，
    被告妨害告訴人行動自由之時間甚短，實難認已持續相當之
    時間，則參酌上揭判決意旨，被告上開行為應係成立刑法第
    304 條第1 項之強制罪（以強暴妨害人行使權利），而非同
    法第302 條第1 項之剝奪他人行動自由罪，公訴意旨認被告
    該部分犯行應論以剝奪他人行動自由罪，尚有未合，惟因基
    本事實同一，本院自應予以審理，並變更起訴法條。被告所
    為事實(一)、(二)之2 件犯行，犯意各別，犯罪時間、地點及罪
    名均不相同，係各自獨立之行為，應分論併罰。又被告曾有
    如犯罪事實欄所示之論罪科刑前科，此有臺灣高等法院被告
    前案紀錄表1 份在卷可憑，其於有期徒刑執行完畢後5 年內
    ，故意再犯本案2 件有期徒刑以上之罪，均為累犯，應分別
    依刑法第47條第1 項規定加重其刑。爰審酌被告為成年人，
    應知在現代法治社會中，對於任何糾紛之解決，應本諸理性
    、和平之手段與態度為之，竟僅因細故，即罔顧告訴人之意
    願，強行將告訴人帶離上開卡拉OK店，以強暴方式妨害告訴
    人行使權利，復因意圖迫使告訴人出面談判而出言恐嚇，造
    成告訴人心理上甚大之傷害，被告所為實不足取，且被告犯
    後不僅否認犯行，反稱告訴人是按照劇本在演戲、要來騙人
    云云，亦未與告訴人達成和解，及其犯罪動機、目的、手段
    、所生危害、犯後態度、與告訴人之關係等一切情狀，分別
    量處如主文所示之刑，並各諭知易科罰金之折算標準，以及
    依刑法第51條第10款規定，併執行之，以資懲儆。
三、公訴意旨另略以：被告李松霖除於98年1 月10日至「怡心園
    歌友會」店外叫囂，並向店內真實姓名年籍不詳綽號「阿通
    」之廚師恫稱：「叫謝靜修出面談判，否則要讓店無法營業
    」等語，以此加害財產之事施以恐嚇，經「阿通」轉達告訴
    人，使告訴人心生畏懼，致生危害於安全外，復接續上開恐
    嚇之犯意，於同年月14日再度前往「怡心園歌友會」店外叫
    囂，並同樣以上開方式恐嚇告訴人，此部分（98年1 月14日
    部分）亦涉犯刑法第305 條恐嚇危害安全罪嫌云云。然查，
    被告否認曾於98年1 月14日到「怡心園歌友會」店外叫囂並
    恐嚇告訴人，而由告訴人上開偵訊及本院審理時之證述（詳
    如上開理由欄一、(二)、2.、(1)所示）可知，告訴人只能確定
    被告於98年1 月10日、14日二度到「怡心園歌友會」時，其
    中僅有1 次曾向店內廚師「阿通」表示一定要跟告訴人談判
    ，否則要讓告訴人的店無法營業等語之事實，但無法確定被
    告究竟是在98年1 月10日或14日為上開恐嚇犯行，另證人張
    維聲則已於偵訊時明確證稱：98年1 月10日及14日，被告獨
    自一人到怡心園歌友會外面叫囂，被告說要讓告訴人無法營
    業應該是在10日等語（詳如前述），足認被告向「阿通」恫
    稱：「叫謝靜修出面談判，否則要讓店無法營業」等語之行
    為，應僅係於98年1 月10日為之，而未於98年1 月14日有另
    1 次恐嚇犯行，是公訴人認被告於98年1 月14日到「怡心園
    歌友會」店外找告訴人時亦曾向「阿通」恫稱：「叫謝靜修
    出面談判，否則要讓店無法營業」等語，此部分亦涉有刑法
    第305 條恐嚇危害安全罪，即有未合。此外，復查無其他證
    據證明被告確有公訴人所指此部分之犯行，然公訴意旨認此
    部分與前揭經論罪科刑之恐嚇危害安全罪部分（98年1 月10
    日部分）有接續犯之事實上一罪關係，爰不另為無罪之諭知
    。
據上論斷，應依刑事訴訟法第299 條第1 項前段、第300 條，刑
法第304 條第1 項、第305 條、第47條第1 項、第41條第1 項前
段，刑法施行法第1 條之1 ，判決如主文。
本案經檢察官李美金到庭執行職務。
中    華    民    國   100    年    1     月    7     日
                刑事第十八庭  審判長法  官  楊仲農
                                    法  官  謝梨敏
                                    法  官  楊筑婷
以上證明與原本無異。
如不服本判決，應於判決送達後10日內敘明上訴理由，向本院提
出上訴狀（應附繕本），上訴於臺灣高等法院。其未敘述上訴理
由者，應於上訴期間屆滿後20日內向本院補提理由書「切勿逕送
上級法院」。
                                    書記官  傅淑芳
中    華    民    國   100    年    1     月    7     日
附錄本案論罪科刑法條：
中華民國刑法第304條
以強暴、脅迫使人行無義務之事或妨害人行使權利者，處3 年以
下有期徒刑、拘役或3 百元以下罰金。
前項之未遂犯罰之。
中華民國刑法第305條
以加害生命、身體、自由、名譽、財產之事，恐嚇他人致生危害
於安全者，處2 年以下有期徒刑、拘役或3 百元以下罰金。